【裁判字號】    98,上訴,2019
【裁判日期】    981202
【裁判案由】    強盜等
【裁判全文】
臺灣高等法院臺中分院刑事判決        98年度上訴字第2019號
上  訴  人  臺灣臺中地方法院檢察署檢察官
上  訴  人
即  被  告  甲○○
                    （現於臺中監獄臺中分監執行中）
選任辯護人  林伸全律師
被      告  乙○○
                    （現於臺灣臺中監獄執行中）
指定辯護人  本院公設辯護人丁○○
上列上訴人因被告強盜等案件，不服臺灣臺中地方法院97年度訴
字第5046號中華民國98年8 月6 日第一審判決（起訴案號：臺灣
臺中地方法院檢察署97年度偵字第8791號），提起上訴，本院判
決如下：
    主  文
上訴駁回。
    事  實
一、乙○○前於民國89年間，因違反毒品危害防制條例案件，經
    臺灣臺中地方法院各判處有期徒刑1 年、7 月確定，又於89
    年間因犯竊盜罪、違反槍砲彈藥刀械管制條例、毒品危害防
    制條例等案件，經同院分別判處有期徒刑1 年6 月、1 年2
    月、4 月確定，上開5 罪復經同院裁定合併定應執行刑為有
    期徒刑4 年2 月確定；復於90年間因違反毒品危害防制條例
    案件，經同院各判處有期徒刑1 年、8 月確定，另於90年間
    因犯贓物罪，經同院判處有期徒刑5 月，上開3 罪復經同院
    裁定合併定應執行刑為有期徒刑1 年9 月確定，與上開應執
    行有期徒刑4 年2 月部分接續執行，於94年9 月17日縮短刑
    期假釋出獄付保護管束，嗣經撤銷假釋，於96年1 月26日入
    監執行殘刑，復因中華民國九十六年罪犯減刑條例之適用，
    上開於89年及90年間判處之各罪經同院裁定減刑後，各定應
    執行刑為有期徒刑2 年1 月及10月又15日確定，並於96年7
    月16日縮刑期滿執行完畢。
二、甲○○前因違反毒品危害防制條例案件，經臺灣臺中地方法
    院以94年度訴字第314 號判處有期徒刑1 年6 月，再因違反
    毒品危害防制條例案件，經同院以94年度易字第289 號判處
    有期徒刑8 月，上開判處有期徒刑1 年6 月、8 月部分，復
    經同院裁定應執行有期徒刑2 年，後因適用中華民國九十六
    年罪犯減刑條例，再經同院裁定減刑後應執行有期徒刑1 年
    確定，於96年7 月16日執行完畢。
三、乙○○、甲○○2 人均不知悔悟，緣乙○○因先前懷疑丙○○至其友人蔡文雅住處竊取蔡文雅所有之電腦等物，雙方經
    談判約明丙○○應予賠償，惟丙○○嗣後避不見面，乙○○
    為要求丙○○出面賠償，竟與甲○○、陳清奇（真實姓名年
    不詳）及其餘真實姓名年籍不詳，綽號分別為「臭仔」、「
    阿川」、「阿佑」、「阿傑」等成年男子，共同基於妨害他
    人行動自由之犯意聯絡，於97年2 月19日19時2 分，一同前
    往臺中縣大雅鄉○○路2 巷6 號丙○○住處，由甲○○敲門
    ，其他人躲避一旁，嗣丙○○之女友柯玉婷應門時，甲○○
    佯稱「是和張世杰一起來的，張世杰在車上」云云，誘騙柯
    玉婷開門，使柯玉婷陷於錯誤，於將門開一小縫之際，乙○○、甲○○等人隨即強行闖入（侵入住宅部分未據告訴），
    乙○○並持油壓剪自上往下揮打丙○○臉部，丙○○立即用
    手阻擋，因而受有左尺骨開放性骨折、下巴撕裂傷、多處挫
    傷等傷害（傷害部分未據告訴）。丙○○受傷後欲趁機逃離
    住處，但隨即遭乙○○等人抓住，強押上車，由乙○○開車
    ，一名姓名年籍不詳之成年男子坐在副駕駛座，甲○○、「
    阿川」則分坐在丙○○左右側，而一同坐在乙○○所駕駛車
    輛後座，其餘之人則乘坐另一部自小客車，共同強押丙○○
    至不知情之柯文傑（另經檢察官為不起訴處分）所有位於臺
    中縣清水鎮高美附近詳細地址不明之鴨寮，迄同日22時許，
    喝令丙○○以甲○○使用之0000000000號行動電話撥打柯玉
    婷使用之0000000000號行動電話，聯絡柯玉婷籌措交付新臺
    幣（下同）5 萬元以解決債務，迫使丙○○行無義務之交付
    現金5 萬元之行為，嗣柯玉婷於同日23時30分許，由張世杰
    、蔡天得陪同前往臺中縣之沙鹿交流道附近之「三姊妹檳榔
    攤」，將款項交付給乙○○所指定之不詳姓名年籍之成年人
    後，始釋放丙○○。
二、案經臺中市警察局報請臺灣臺中地方法院檢察署檢察官偵查
    起訴。
    理  由
壹、證據能力之說明
一、按被告以外之人於審判外之言詞或書面陳述，除法律有規定
    者外，不得作為證據；又被告以外之人於偵查中向檢察官所
    為之陳述，除顯有不可信之情況者外，得為證據，刑事訴訟
    法第159 條第1 項、第159 條之1 第2 項分別定有明文。偵
    查中對被告以外之人（包括證人、鑑定人、告訴人、被害人
    及共同被告等）所為之偵查筆錄，或被告以外之人向檢察官
    所提之書面陳述，性質上均屬傳聞證據。惟現階段刑事訴訟
    法規定檢察官代表國家偵查犯罪、實施公訴，依法其有訊問
    被告、證人及鑑定人之權，證人、鑑定人且須具結，而實務
    運作時，檢察官偵查中向被告以外之人所取得之陳述，原則
    上均能遵守法律規定，不致違法取供，其可信度極高，職是
    ，被告以外之人前於偵查中已具結而為之證述，除反對該項
    供述得具有證據能力之一方，已釋明「顯有不可信之情況」
    之理由，且於審判中已主張詰問該被告以外之人，而未獲詰
    問的機會外，不宜以該證人未能於審判中接受他造之反對詰
    問為由，即遽指該證人於偵查中之陳述不具證據能力。本案
    證人柯玉婷、柯文傑、張世杰、蔡政憲於偵查中以證人身分
    具結後接受訊問時，向檢察官所為之陳述，被告2 人及其辯
    護人迄言詞辯論終結前均未對於證據能力聲明異議，且未提
    及或釋明上開供述有何顯不可信之情況，揆諸前開法律規定
    ，上開證人於偵查中之證言，自具有證據能力。
二、復按被告以外之人（包括證人、鑑定人、告訴人、被害人及
    共同被告等）於審判外之陳述，雖不符刑事訴訟法第159 條
    之1 至第159 條之4 等4 條之規定，而經當事人於審判程序
    同意作為證據，法院審酌該言詞陳述或書面陳述作成時之情
    況，認為適當者，亦得為證據；當事人、代理人或辯護人於
    法院調查證據時，知有刑事訴訟法第159 條第1 項不得為證
    據之情形，而未於言詞辯論終結前聲明異議者，視為有前項
    之同意，同法第159 條之5 定有明文。立法意旨在於傳聞證
    據未經當事人之反對詰問予以核實，原則上先予排除。惟若
    當事人已放棄反對詰問權，於審判程序中表明同意該等傳聞
    證據可作為證據；或於言詞辯論終結前未聲明異議，基於尊
    重當事人對傳聞證據之處分權，及證據資料愈豐富，愈有助
    於真實發見之理念，且強化言詞辯論主義，使訴訟程序得以
    順暢進行，上開傳聞證據亦均具有證據能力。本案證人即被
    害人丙○○、證人柯玉婷、張世杰、蔡天得、柯文傑於警詢
    中所為之證述，性質上雖屬被告以外之人於審判外的陳述，
    而為傳聞證據，且查無符合刑事訴訟法第159 條之1 至之4
    等情形，然上開供述證據內容，業經本院於審理時予以提示
    並告以要旨，且檢察官、被告2 人及其辯護人均表示無意見
    ，本院審酌上開供述證據作成時，並無人情施壓或干擾，亦
    無不當取供之情形，認為以之作為本案之證據亦屬適當，而
    有證據能力。
貳、實體方面
一、認定犯罪事實所憑之證據及理由：
  (一)被告乙○○就上開犯罪事實坦承不諱；被告甲○○則坦承於
    上述時間與被告乙○○一同前往臺中縣大雅鄉○○路2 巷6
    號找被害人丙○○，且乙○○有持油壓剪打傷丙○○，並有
    將丙○○載往臺中縣清水鎮高美附近詳細地址不明之鴨寮，
    在鴨寮中丙○○有以其使用之0000000000號行動電話撥打柯
    玉婷使用之0000000000號行動電話，在電話中叫柯玉婷交付
    5 萬元，丙○○則於柯玉婷交付5 萬元後獲釋等情。
  (二)前揭犯罪事實，業據證人即被害人丙○○於警詢及原審審理
    時（見警卷第19至23頁、原審卷第91至99頁反面）、證人柯
    玉婷於警詢、偵查中及原審審理時（見警卷第26至29頁、偵
    卷第33頁、第69至71頁、原審卷第100 至104 頁）、證人柯
    文傑於警詢及偵查中（見警卷第13至15頁、偵卷第57頁）、
    證人張世杰於警詢及偵查中（見偵卷第46至47頁、第55至56
    頁）、證人蔡天得於警詢中（見偵卷第49至50頁）分別證述
    明確，並有被告甲○○所使用之0000000000號行動電話之通
    聯調閱查詢單及童綜合醫院一般診斷書各1 份在卷可佐（見
    警卷第35至40頁、第25頁）。
  (三)被害人丙○○遭被告等人強行押往臺中縣清水鎮高美附近之
    鴨寮，俟丙○○撥打電話通知柯玉婷籌措5 萬元交付予被告
    乙○○所指定之人後，始將丙○○釋放，且丙○○於遭拘禁
    期間，一再遭被告乙○○等人表示須賠償始會予釋放，雖被
    告等人並無以強暴手段或綑綁被害人手腳之方式逼迫丙○○
    ，然此期間被告等人不斷以必須付款方可離去一事予以要脅
    ，而被害人丙○○人單力孤且手部骨折受傷，於雙方實力如
    此懸殊之情形下下，已然對其形成鉅大之脅迫壓力，實可理
    解。從而，被害人丙○○委請柯玉婷籌措5 萬元交付被告等
    人，係遭被告等人以脅迫方式為之，應足認定。又被告甲○○雖未實際參與賠償金額之討論，然其對於被害人丙○○須
    交付5 萬元之後始得離去一事已知之甚明，仍與被告乙○○
    一同開車載被害人丙○○至約定地點附近等候，俟柯玉婷到
    場交付現金後，方予釋放，亦足徵被告甲○○與被告乙○○
    等人有犯意聯絡甚明。至於被告2 人事後是否有分得該5 萬
    元，亦不影響其等前開強制被害人丙○○交付金錢犯行之成
    立。
  (三)綜上所述，被告乙○○之犯行事證已臻明確，堪以認定。
二、對於告辯解之判斷：
  (一)被告甲○○矢口否認有何妨害自由之犯行，辯稱：因丙○○
    之前曾找伊幫忙處理此事，伊是去當中間人，當天到丙○○
    家時，伊有向被告乙○○及「臭仔」說不要對丙○○怎樣，
    伊並未傷害丙○○，也無強押丙○○，鴨寮也是丙○○要伊
    陪他去的，電話是丙○○向伊借用的，5 萬元的事情伊不清
    楚云云。
  (二)證人即被害人丙○○於原審審理時證稱：伊先前與蔡文雅之
    女友有糾紛，是蔡文雅之女友說伊偷他們的電腦，本案發生
    1 個多月前被告乙○○有跟其他人一起押伊與柯玉婷、蔡政
    憲說要如何處理，當時伊為脫身就說賠給他們15,000元，之
    後沒有給他們錢，蔡文雅之女友隔天有打電話向伊要錢，但
    伊打簡訊給蔡文雅女友說沒有錢，且伊並無拿電腦，97年2
    月19日當天晚上8 點多快9 點時，伊跟柯玉婷在租屋處，被
    告甲○○來該處，先進到門口外面，叫「同梯」，伊覺得奇
    怪，因伊住在該處沒有人知道，伊從窗口看到被告甲○○，
    問被告甲○○怎麼會知道，被告甲○○說是張世杰帶他來的
    ，伊問被告甲○○張世杰人在哪裡，被告甲○○說張世杰先
    回去，伊打電話給張世杰，張世杰在電話中說他人在家裡睡
    覺並沒有帶人過去，伊就叫柯玉婷拿電話給被告甲○○跟張
    世杰對質，被告甲○○利用柯玉婷開門時，就把門打開，讓
    人衝進來，連被告乙○○及甲○○約有4 個人進來，被告乙○○一進來就拿油壓剪打伊，伊用左手擋，手就受傷開放性
    骨折，伊手受傷後，有拿椅子要打被告乙○○，後來被告甲○○把伊手上的椅子拿下來，阻止伊跟被告乙○○對打，過
    了一會兒，被告甲○○跟「阿川」就摟著伊上他們的車，當
    時伊有要求要去就醫，他們說先把事情處理完再說，其中還
    有不知道是誰說如果這件事沒有處理完，不要想離開，他們
    將伊押到門口打開車門時，伊趁他們不注意就偷跑，跑了約
    30公尺就跌倒被他們抓到，他們就將伊沒有受傷的手反拉到
    背後押上車載走，當時車上開車的人是被告乙○○，被告甲○○跟「阿川」押伊坐在後面，伊是被強迫上車的，車子後
    來開到一間鐵皮屋，之後伊有被帶出小便，才確定那是鴨寮
    ，到鴨寮後，沒有人打伊，但鐵皮屋空間不大，裡外都有很
    多人伊跑不掉，而且伊也不知道人在哪裡，人又受傷想跑也
    不知道怎麼跑，在鴨寮時，他們說要65,000元才要讓伊離開
    ，過不久伊聯絡柯玉婷，她說籌到5 萬元，伊跟被告他們談
    價錢，但被告他們不接受5 萬元的條件，伊說先給5 萬元，
    加上其身上有的5,000 元一共55,000元，剩下的1 萬元再另
    外想辦法，之後被告甲○○出來幫伊背書，他們才讓伊離開
    等語。
  (二)證人柯玉婷於偵查中證稱：「... 甲○○說他是和我朋友張
    世杰來的，... 後來我從門開一個小縫，想說拿電話給甲○○確定一下，他就把門拉開，叫喊乙○○說門開了，就一堆
    人衝來，....乙○○打丙○○，甲○○在那裡講話，意思是
    他們已經來了，我們逃不掉的意思... 」等語（見偵卷第70
    頁）；於原審審理時亦證稱：97年2 月19日晚上8 、9 點時
    ，被告甲○○來按門鈴，說「麗雯」（即張世杰）帶他來找
    丙○○聊天，伊沒有開門，被告甲○○說同梯來，為何不讓
    他進去坐，伊打電話詢問「麗雯」，「麗雯」說沒有，伊要
    拿手機給被告甲○○聽，被告甲○○就把門推開進來，就有
    很多人進來，被告乙○○拿油壓剪往丙○○臉上打，丙○○
    用手擋，手就流血，他們說丙○○之前電腦事件欠他們2萬
    多元，現在變成65,000元了，伊說沒有那麼多錢，他們說不
    用說那麼多，當時伊有打電話給朋友，被告乙○○怕伊朋友
    來，事情沒有辦法解決，就把丙○○帶走，當時要押伊與丙○○，但是到門口時，丙○○用跑的要逃走，他們就去追丙○○，沒有注意到伊，伊就趁機找鄰居求救並躲回屋內，後
    來隔了半個小時到1 個小時，伊接到丙○○電話，電話中丙○○說對方要65,000元，他身上有6 、7000元，叫伊籌6 萬
    元，但因伊只能籌到5 萬元，後來對方同意先付5 萬元。在
    伊住處時，對方並沒有將丙○○送醫院的意思等語（見原審
    卷第100 至102 頁）。
  (三)被告甲○○雖辯稱其僅係擔任中間人，並與被告乙○○並無
    妨害自由之犯意聯絡云云，然依證人丙○○及柯玉婷前開證
    述內容，被告甲○○當日確係與被告乙○○一同前往，且對
    證人柯玉婷佯稱係證人張世杰帶同前往，欲誘使柯玉婷開門
    。再參以證人丙○○於原審審理時證稱：伊與被告乙○○間
    因為電腦糾紛，怕被報復，所以有對被告甲○○說如果有事
    要幫伊等語（見原審卷第97頁反面、第99頁反面），是如被
    告甲○○當日確僅係擔任欲協調人，何以與被告乙○○等人
    前往丙○○住處時，不直接表明來意，反而係假藉上開理由
    欲誘使丙○○開門，況於丙○○遭被告乙○○毆打成傷後，
    竟仍與被告乙○○共同將已受傷之丙○○載往不知名之鴨寮
    ，並與被告乙○○一同等候柯玉婷交付5 萬元後，方將丙○○釋放，足見被告甲○○對於被告乙○○及其餘共犯共同妨
    害丙○○自由一事，有犯意之聯絡且參與犯行，被告甲○○
    所辯其只是到現場擔任中間人，並無與被告乙○○有妨害自
    由之犯意聯絡云云，顯屬卸責之詞，並無足採。綜上所述，
    被告甲○○之犯行事證明確，亦堪以認定。
三、論罪科刑之理由：
  (一)核被告2 人所為，均係犯刑法第302 條第1 項之以非法方法
    剝奪人之行動自由罪。按刑法第302 條第1 項、第304 條第
    1 項及第305 條之罪，均係以人之自由為其保護之法益，而
    刑法第302 條第1 項之罪所稱之非法方法，以包括強暴、脅
    迫或恐嚇等一切不法手段在內，因之，如以非法方法剝奪他
    人行動自由行為繼續中，再對被害人施加恐嚇，或以恐嚇之
    手段迫使被害人行無義務之事；則其恐嚇之行為，仍屬於非
    法剝奪行動自由之部分行為，應僅論以刑法第302 條第1 項
    之罪，無另成立同法第304 條或第305 條之罪之餘地（最高
    法院89年度台上字第780 號、90年度台上字第3297號判決要
    旨參照）。被告2 人共同強押被害人丙○○上車後，將丙○○載到鴨寮，於剝奪丙○○行動自由之過程中，再命丙○○
    交付5 萬元賠償金，而使其行無義務之事，係屬所犯刑法第
    302 條第1 項以非法方法，剝奪人之行動自由罪之部分行為
    ，不另論以刑法第304 條第1 項強制罪。
  (二)被告2 人與陳清奇、「臭仔」、「阿川」、「阿佑」、「阿
    傑」等真實姓名年籍不詳之成年男子間，就前開妨害自由犯
    行有犯意聯絡及行為分擔，均為共同正犯。
  (三)被告2 人各有如事實欄所載之前科紀錄，有臺灣高等法院被
    告前案紀錄表各1 份在卷可參，其2 人受徒刑執行完畢後，
    5 年以內故意再犯本件有期徒刑以上之罪，均為累犯，應依
    刑法第47條第1 項之規定，均加重其刑。
  (四)原審判決依刑事訴訟法第299 條第1 項前段，刑法第28條、
    第302 條第1 項、第47條第1 項，刑法施行法第1 條之1 第
    1 項，並審酌被告乙○○僅因懷疑丙○○有偷竊行為，及被
    告甲○○原無嫌隙，僅為找尋丙○○出面處理債務糾紛，竟
    捨正常法律程序不為，夥同其餘共犯陳清奇、「阿川」、「
    臭仔」、「阿佑」、「阿傑」等人，強押被害人丙○○至鴨
    寮，及被害人被剝奪行動自由時間約3 小時，被告乙○○於
    妨害自由過程中持油壓剪動手毆打被害人成傷，被告甲○○
    曾勸阻被告乙○○等人不要繼續動手毆打被害人，並被告等
    強令被害人交付5 萬元以為賠償而行無義務之事，被告2 人
    於本案之地位、分工，及其等於犯後猶矢口否認犯行等一切
    情狀，對被告乙○○量處有期徒刑1 年，對被告甲○○量處
    有期徒刑8 月，其認事用法均無不當，量刑亦屬妥適。檢察
    官依被害人丙○○之請求提起上訴，認原審量刑過輕；被告
    甲○○則上訴否認犯罪，其等上訴皆無理由，均應予駁回。
  (五)公訴意旨另以：被告乙○○、甲○○2 人與其餘姓名年籍不
    詳之成年人共同基於意圖為自己不法所有之犯意聯絡，於97
    年2 月17日，由乙○○持其所有客觀上足以對人之生命、身
    體安全夠成威脅之兇器油壓剪1 支，至臺中縣大雅鄉清泉2
    巷6 號，強押被害人丙○○上車並載至臺中縣清水鎮高美附
    近之鴨寮後，限制丙○○之行動，至使丙○○無法抗拒，強
    行取走丙○○身上之現金86,000元、行動電話5 支，因認被
    告2 人並涉犯刑法第330 條第1 項之加重強盜罪嫌。訊據被
    告2 人堅決否認有何加重強盜之犯行，均辯稱：丙○○當天
    衝出去時，根本沒有帶手提包，其2 人並未強取丙○○之現
    金8,6000元及行動電話5 支等語。經查：
  1.按犯罪事實應依證據認定之，無證據不得認定犯罪事實；又
    案件不能證明被告犯罪者，應諭知無罪之判決，刑事訴訟法
    第154 條第2 項、第301 條第1 項分別定有明文。再者，認
    定不利於被告之事實，須依積極證據，苟積極證據不足為不
    利於被告事實之認定時，即應為有利於被告之認定，更不必
    有何有利之證據；又認定犯罪事實所憑之證據，雖不以直接
    證據為限，間接證據亦包括在內；然無論直接或間接證據，
    其為訴訟上之證明，須於通常一般之人均不致於有所懷疑，
    而得確信其為真實之程度者，始得據之為有罪之認定；另刑
    事訴訟法第161 條已於91年2 月8 日修正公布，其第1 項規
    定：檢察官就被告犯罪事實，應負舉證責任，並指出證明之
    方法。因此，檢察官對於起訴之犯罪事實，應負提出證據及
    說服之實質舉證責任，倘檢察官所提出之證據，不足為被告
    有罪之積極證明，或其指出證明之方法，無從說服法院以形
    成被告有罪之心證，基於無罪推定之原則，自應為被告無罪
    判決之諭知，有最高法院30年上字第816 號、76年台上字第
    4986號、92年台上字第128 號著有判例可資參照。
  2.證人即被害人丙○○雖於警詢時供稱：「對方將我手提包搶
    走，皮包內置有5 支行動電話及現金8 萬6 千餘元」等語（
    見警卷第21頁），然其於原審審理時則結證稱：當天被告押
    伊出來時，伊記得有帶包包，後來伊跑掉，可能是拉扯的時
    候遺落車旁或路旁，伊被抓上車時，身上就沒有包包了，不
    知道是誰拿走的；之後伊有聯絡陳清奇，叫他轉達給被告2
    人將包包及手機還給伊，錢的部分伊沒有提，陳清奇有透過
    他人聯絡被告2 人，他們表示都沒有拿等語（見原審卷第93
    頁反面、第97頁），則被害人丙○○就其皮包是否為被告2
    人以強暴、脅迫等方式強行自其身上取走乙節，前後之指證
    並不一致，尚難僅憑其有瑕疵之指證，遽為不利於被告2 人
    之認定。且證人丙○○於原審審理時雖證稱：其被押走時有
    拿包包，內有8,6000元及5 支手機等語，然如證人丙○○確
    有於遭被告等人押上車時拿皮包，且該皮包遭被告等人搶走
    一事，則其在鴨寮遭被告等人索取6,5000元時，以其當時手
    部骨折之情形，必定以立即脫身為要，衡情自應向被告等人
    表示拿回皮包即可賠償足額而立即被釋放，或向被告等人要
    求拿回皮包打電話給柯玉婷，何須大費周章使用被告甲○○
    之行動電話聯絡證人柯玉婷籌措5 萬元，其就此所述與常情
    亦有不符，尚無從遽為認定被告2 人有何強盜之事實。
  3.另證人丙○○雖證稱案發後，其被搶走之手機中有1 支門號
    為0000000000號，其請該門號的所有人重新辦卡，發現97年
    3 月18日到20日間有號碼開頭為0913或0915之未接來電，其
    回撥後才知道是被告乙○○的母親撥打的，所以其懷疑被告
    乙○○曾拿該支電話打給他母親，他母親才會回撥等語（見
    原審卷第93頁反面）。然證人即被告乙○○之母吳美雲於原
    審審理時證稱：0000000000號行動電話是被告乙○○被關時
    放在伊那裡，有人打電話來找乙○○，伊有接到就接，並說
    乙○○被抓了，沒有接到就回撥告知乙○○被關了，丙○○
    有打來，伊沒有接到，並非伊撥打打0000000000電話要找乙○○，而是伊看到未接來電就回撥，向丙○○告知乙○○被
    關之事，丙○○說該電話是他被乙○○搶走的手機號碼，沒
    有再談別的。伊跟丙○○有通話的就是開頭0918這支電話，
    伊自己使用的電話號碼始終是開頭0925，而0918這支電話是
    乙○○入監後，由伊代接電話等語（見原審卷第206 頁反面
    至208 頁），佐以被告乙○○於97年3 月11日已因另案遭羈
    押，有臺灣高等法院在監在押全國紀錄表1 份在卷足憑（見
    本院卷第71頁），證人吳美雲自無於97年3 月18日到20日間
    撥打電話給被告乙○○之可能，是證人丙○○上開證述應不
    符經驗常情。此外，復無任何通聯紀錄足以證明係00000000
    00號行動電話先主動撥打給0000000000號行動電話，且證人
    丙○○於原審審理時證稱其皮包可能是在拉扯或逃跑時遺落
    車旁或路旁，已詳如上述，是尚難徒以丙○○所為有瑕疵之
    證述，即率認被告2 人確有公訴人所指之加重強盜犯行。
  4.本院綜合公訴人所提出之證據及卷內之所有直接及間接證據
    ，認為尚無法達到令通常一般之人均不致於有所懷疑，而得
    確信被告2 人確有公訴人所指之加重強盜犯行。此外，復查
    無其他積極確切之證據，足資證明被告2 人確有上開犯行，
    揆諸上開說明意旨，原應為被告2 人無罪之諭知，然公訴人
    認此部分之行為，如經成立犯罪，應與其等前開經本院認定
    為有罪之犯行，具有想像競合犯之裁判上一罪關係，就此爰
    不另為無罪之諭知。原審判決就此部分不另為無罪之諭知，
    經核並無不當，檢察官依被害人丙○○之請求提起上訴，認
    為被告2 人均涉犯刑法第330 條第1 項之加重強盜罪，其上
    訴為無理由，應予駁回。
  (六)檢察官上訴意旨另認被告2 人另行起意，於擄人後勒贖之，
    並已取得贖款，至此始肯釋放丙○○，涉有擄人勒贖罪嫌；
    又被告2人拒絕被害人丙○○送醫之哀求，自97年2月19日19
    時22分許受傷起，至翌（20）日凌晨2 時15分止，任令丙○○傷勢惡化將近7 小時之久，且毫無妥善處理，其等故意傷
    人後又故意剝奪傷者之身體自由使之無法就醫，置人生命危
    險於不顧，其草菅人命實已有殺人之不確定故意云云。惟被
    告乙○○於本案發生前確曾因案外人蔡文雅電腦等物遭竊，
    而與被害人丙○○洽談賠償事宜，此為被害人丙○○所是認
    ，且證人蔡政憲於偵查中亦證稱：「我本來是和丙○○常在
    一起的人，所以我大約知道這件事，乙○○的電腦不見了，
    丙○○答應要賠，後來沒有賠了。... 因為當天電腦不見時
    ，當天我和丙○○有進到乙○○的屋子裡，他們懷疑是丙○○偷的」等語（見偵卷第75頁），亦與上情相符，應認被告
    2 人主觀上並非意圖勒贖而強擄被害人丙○○，而與刑法第
    347 條擄人勒贖罪之構成有要有別，尚難認被告2 人有此犯
    行。又被害人丙○○遭被告乙○○以油壓剪毆打，致受有左
    尺骨開放性骨折、下巴撕裂傷、多處擦傷，有童綜合醫院一
    般診斷書1 份在卷可佐（見警卷第25頁），雖其傷勢不輕，
    但受傷處並非人體之要害部位，且其並未指證受傷後有大量
    出血之狀況，雖其因遭被告2 人妨害自由而延遲就醫，但依
    經驗常情應無致命之危險，尚難認被告2 人主觀上具有殺人
    之不確定故意，檢察官據此指摘原判決不當，亦無理由，併
    此敘明。
四、適用之法律
    刑事訴訟法第368條，判決如主文。
本案經檢察官戊○○到庭執行職務。
中    華    民    國    98    年    12    月    2     日
            刑事第十一庭  審判長法  官  陳  朱  貴
                                法  官  許  冰  芬
                                法  官  陳  慧  珊
以上正本證明與原本無異。
如不服本判決應於收受送達後十日內向本院提出上訴書狀，其未
敘述上訴理由者，並得於提起上訴後十日內向本院補提理由書狀
（均須按他造當事人之人數附繕本）「切勿逕送上級法院」。
                                書記官  高  麗  淇
中    華    民    國    98    年    12    月    2     日


司法院資訊處製作；財團法人民間司法改革基金會備份。
